臺灣高等法院刑事判決　　　　　　　　 96年度上訴字第797號
上　訴　人
即　被　告　乙○○
　　　　　　　　　　（現在臺灣桃園監獄寄押中）
指定辯護人　本院公設辯護人　甲○○
上列上訴人因違反槍砲彈藥刀械管制條例案件，不服臺灣桃園地
方法院95年度訴字第2000號，中華民國95年12月29日第一審判決
（起訴案號：臺灣桃園地方法院檢察署95年度偵字第15795號）
，提起上訴，本院判決如下：
    主  文
原判決關於未經許可，持有可發射子彈具有殺傷力之改造手槍及
定執行刑部分，均撤銷。
乙○○被訴未經許可，持有可發射子彈具有殺傷力之改造手槍罪
部分，公訴不受理。
其他上訴駁回。
    事  實
一、乙○○前曾有違反槍砲彈藥刀械管制條例、竊盜、違反懲治
    盜匪條例、妨害自由、違反毒品危害防制條例等多項前科記
    錄（不構成累犯），素行不佳，其明知具有殺傷力之子彈，
    係屬槍砲彈藥刀械管制條例第4條第1項第2款所列管之管制
    物品，非經中央主管機關之許可，不得製造，竟基於製造子
    彈之犯意，至台北縣新莊市某槍枝模型店購買未具殺傷力之
    模型子彈數顆，旋即在其位於台北縣五股鄉○○路○段140
    號住處內，未經許可即以其所有之電鑽、手持研磨機、鉗子
    、美錫釘（內含火藥）、曲尺等物，以將上開模型子彈其中
    數顆鑽孔後填入火藥之方式加以改造，惟尚未完成而未具殺
    傷力因而未遂。嗣於95年5月14日晚上10時40分許，乙○○
    攜帶其所持有之仿BERETTA廠92FS型半自動手槍製造之槍枝
    去除槍管內阻鐵而成之具殺傷力之改造手槍1支（槍枝管制
    編號0000000000號）及子彈5顆行經桃園縣桃園市○○路與
    中正三街口時，為巡邏員警盤查之際逃跑，經警追捕時上開
    手槍自乙○○之背包內掉出，當場查獲上開手槍及附表編號
    一所示之不具殺傷力之子彈5顆（其另涉犯未經許可持有可
    發射子彈具有殺傷力之改造手槍罪部分另由本院96年度上訴
    字第1244號併案審理），乙○○於遭查獲上開槍、彈後員警
    尚未發覺其有改造子彈之犯行前，不逃避接受裁判而當場向
    警員自首其有改造子彈之情，並經乙○○之同意帶同員警至
    其上開住處搜索，並扣得乙○○所有之如附表編號二、三所
    示之不具殺傷力之子彈8顆、9顆、如附表編號四所示之供改
    造子彈所用之物，及附表編號五所示之與本案無關之物，嗣
    並接受審判。
二、案經桃園縣政府警察局桃園分局報告台灣桃園地方法院檢察
    署檢察官偵查起訴。
    理  由
甲、上訴駁回部分
壹、證據能力部分：
    本件認定事實所引用之本件卷內所有卷證資料（包含內政部
    警政署刑事警察局95年6月19日刑鑑字第0950072532號槍彈
    鑑定書、搜索扣押筆錄及扣押物品目錄表等文書證據、物證
    等證據），並無證據證明係公務員違背法定程序所取得，且
    被告及其辯護人於原審審理時即對檢察官所提出之證據方法
    之證據能力均不爭執，並於本院審判期日對本院提示之卷證
    亦均陳明沒意見等語，況卷內之文書證據，亦無刑事訴訟法
    第159條之4之顯有不可信之情況與不得作為證據之情形，從
    而，依刑事訴訟法第159條至159條之5之規定，本件認定事
    實所引用之本件卷證所有證據，均有證據能力，合先敘明。
貳、實體部分
一、上揭事實，迭據被告於警詢、原審偵審中及本院審理時均坦
    承不諱，並有如附表所示之物扣案可資佐證。此外，復有桃
    園縣政府警察局桃園分局埔子派出所扣押筆錄1份、桃園縣
    政府警察局桃園分局埔子派出所扣押物品目錄表1紙、現場
    及子彈照片21幀在卷為憑。而扣案如附表編號一至三所示之
    子彈，經送請內政部警政署刑事警察局鑑定結果認：．．．
    二、送鑑改造子彈5顆（即附表編號一所示之子彈），認均
    係土造子彈（具直徑約8.9MM金屬彈頭），採樣2顆試射結果
    ：均無法擊發，認不具殺傷力。三、送鑑改造子彈8顆（即
    如附表編號二所示之子彈），認均係認土造子彈（具直徑約
    8.9MM金屬彈頭），採樣2顆試射結果：均無法擊發，認不具
    殺傷力。四、送鑑改造子彈半成品9顆（即附表編號三所示
    之子彈），認均係由土造金屬彈殼加裝直徑約8.8MM金屬彈
    頭而成，經檢視，欠缺底火、火藥，非為子彈完整結構，認
    不具殺傷力。五、送鑑底火15顆（即附表編號四所示之美錫
    釘），認均係口徑0.27吋建築工業用彈，經檢視結果，無彈
    頭結構，非為完整之子彈，認不具殺傷力等情，有內政部警
    政署刑事警察局95年6月19日刑鑑字第0950072532號槍彈鑑
    定書一份在卷可參，足認被告之自白與事實相符，自足採為
    認定事實之基礎。本件事證明確，被告犯行，足堪認定。
二、新舊法比較適用：
(一)按94年1月7日修正公布，95年7月1日施行之修正後刑法第2
    條第1項規定：「行為後法律有變更者，適用行為時之法律
    。但行為後之法律有利於行為人者，適用最有利於行為人之
    法律。」。
(二)又被告行為時未遂犯得按正犯之刑減輕之規定，原定於刑法
    第26條前段，該規定雖已於95年7月1日修正公布施行之新刑
    法中移列至第25條第2項，但經比較新舊法之結果，修正後
    刑法並非較有利於被告。
(三)被告行為時，刑法第62條有關自首減刑原規定為必減輕其刑
    ，被告行為後，已修正為得減輕其刑，經比較新舊法，新法
    之規定並非較有利於被告。
(四)被告行為後刑法第57條、第58條等規定，亦經修正，惟此為
    法院就刑之裁量及加減審認標準見解之明文化，非屬法律之
    變更。至刑法第11條於被告行為後雖經修正，但僅為增加保
    安處分之規定，與本件無關。
(五)經綜合被告本件全部罪刑之結果而為比較，被告行為後刑法
    有關之規定，並不較有利於被告，本件應適用被告行為時刑
    法之規定論處。至易服勞役之折算標準及期限，新法施行後
    ，應依新法第2條第1項之規定，適用最有利於行為人之法律
    ，最高法院著有95年第8次刑事庭會議決議可資參照。而刑
    法有關易服勞役部分，被告行為時，刑法第42條第2項前段
    規定：「易服勞役以一元以上三元以下折算一日。」，又被
    告行為時之易服勞役折算標準，業據修正前罰金罰緩提高標
    準條例第2條前段規定，就其原定數額提高為100倍折算1日
    ，則被告行為時之易服勞役折算標準，應以銀元300元折算1
    日，即新台幣900元折算1日，惟95年7月1日修正公布施行之
    刑法第42條第3項前段規定：「易服勞役以新台幣一仟元、
    二仟元或三仟元折算一日。」，比較新舊法，修正後易服勞
    役之規定較有利於上訴人，揆諸上開最高法院95年第8次刑
    事庭會議決議，本件被告罰金易服勞役之折算標準，自應依
    刑法第2條第1項規定，適用最有利於行為人之法律即被告行
    為後之刑法第42條第3項，附此敘明。
三、被告將購得之模型子彈鑽孔、填入底火已著手改造子彈，然
    所改造之子彈經鑑驗未具有殺傷力，其所為尚屬未遂。是核
    被告所為，係犯槍砲彈藥刀械管制條例第12條第1項之未經
    許可製造具殺傷力之子彈未遂罪。被告改造之子彈經鑑驗不
    具有殺傷力，為未遂犯，應依被告行為時刑法第26條前段規
    定，按既遂犯之刑減輕之，被告持有子彈之低度行為為製造
    子彈之高度行為所吸收不另論罪。又被告係在警員查獲其持
    有改造手槍1支、子彈5顆時（其涉犯未經許可持有可發射子
    彈具有殺傷力之改造手槍罪部分另案審理），在其上開犯行
    未為任何有偵查犯罪職權之公務員知悉前，不逃避接受裁判
    而當場向警員自首，並主動帶警員去其住處內取出改造子彈
    及改造工具，因而查獲等情，業據證人即查獲員警劉國璽於
    原審審理時證述明確，是被告既已向該管公務員申述犯罪事
    實，而不逃避接受裁判，已合於刑法第62條前段所定對於未
    發覺之犯罪自首而接受裁判之要件，應依該條規定減輕其刑
    ，並依法遞減之。至公訴人認被告所犯之上開犯行與其未經
    許可持有可發射子彈具有殺傷力之改造手槍罪間，有方法結
    果之牽連關係云云，然按被告行為時刑法第55條所謂之牽連
    犯，必須二個以上之行為有方法與結果之關係者，始足構成
    ，亦即必須以犯一罪之方法行為犯他罪，或以犯一罪之結果
    行為犯他罪，方有牽連關係之可言，本件被告持有改造手槍
    既非改造子彈之方法行為，改造子彈行為亦非持有改造手槍
    之結果行為，自不符合牽連犯之成立要件，公訴人所論尚有
    未洽。
四、原審基於前述理由，因依槍砲彈藥刀械管制條例第12條第1
    項、第5項，被告行為後刑法第2條第1項前段、第11條前段
    、第42條第3項，被告行為時刑法第26條前段、第62條前段
    各規定，於審酌被告製造子彈，對社會治安之潛在危害非輕
    ，並考量其犯罪之動機、目的、智識程度、素行、犯後態度
    等一切情狀，量處有期徒刑8月，並科罰金新台幣3萬元，並
    諭知罰金如易服勞役之折算標準。暨以如附表編號一至四所
    示之物，為被告所有，且供製造子彈犯罪所用或所預備之物
    ，業據被告供明在卷，併依被告行為時刑法第38條第1項第2
    款之規定，諭知沒收。核其認事用法，俱無違誤，量刑亦甚
    允洽。被告上訴意旨，空言指摘原判決不當，為無理由，應
    予駁回。
乙、撤銷改判即公訴不受理部分
一、公訴意旨另以：被告乙○○前曾有違反槍砲彈藥刀械管制條
    例、竊盜、違反懲治盜匪條例、妨害自由、違反毒品危害防
    制條例等多項前科記錄（不構成累犯），素行不佳，其明知
    可發射子彈具有殺傷力之改造手槍，屬槍砲彈藥刀械管制條
    例管制之物品，非經主管機關許可，不得無故持有，卻於民
    國95年4月中旬某日，因其先前所持有之槍械為警查獲後（
    為警於95年2月11日在台北縣五股鄉○○路○段74號之2查獲
    ，另案由台灣板橋地方法院審理），又經不詳之友人慫恿，
    即在台北縣板橋市大漢橋附近向某不詳姓名年籍綽號「阿三
    」之人購買仿BERETTA廠92FS型半自動手槍製造之槍枝去除
    槍管內阻鐵而成之具殺傷力之改造手槍1支（槍枝管制編號
    0000000000號），即未經許可持有之，並放置於其台北縣五
    股鄉○○路○段140號住處內，因認被告涉犯槍砲彈藥刀械
    管制條例第8條第4項之未經許可持有可發射子彈具有殺傷力
    之改造手槍罪云云（以下簡稱本案）。
二、按同一案件繫屬於有管轄權之數法院者，由繫屬在先之法院
    審判之，刑事訴訟法第8條前段定有明文；又案件依刑事訴
    訟法第8條之規定不得為審判者，應諭知不受理之判決，同
    法第303條第7款亦有明文。
三、經查：本件原審依據上開公訴意旨，認被告涉犯槍砲彈藥刀
    械管制條例第8條第4項之未經許可持有可發射子彈具有殺傷
    力之改造手槍罪，固非無見。惟被告於本件判決前之民國95
    年2月初某日，在臺北縣三重市天台廣場，以新臺幣55,000
    元向姓名年籍不詳綽號「阿俊」之成年男子，購買可發射子
    彈具有殺傷力仿BERETTA廠84型半自動手槍製造之金屬玩具
    手槍換裝土造金屬槍管改造而成之改造槍枝1支（槍枝管制
    編號：0000000000號），及不具殺傷力之仿衝鋒槍外型製造
    之空氣槍1支（槍枝管制編號：0000000000號），旋未經許
    可將之藏放於其位於臺北縣五股鄉○○路○段74號之2之老家
    而持有之。嗣於同年月11日12時40分許，經警持搜索票至臺
    北縣五股鄉○○路○段140號住處搜索，雖未搜到槍枝，惟經
    警質疑槍枝藏放地點，乙○○始帶同警方至臺北縣五股鄉○
    ○路○段74號之2查獲上開可發射子彈具有殺傷力仿BERETTA
    廠84型半自動手槍製造之金屬玩具手槍換裝土造金屬槍管改
    造而成之改造槍枝1支（槍枝管制編號：0000000000號）及
    不具殺傷力之仿衝鋒槍外型製造之空氣槍1支（槍枝管制編
    號：0000000000號，以下簡稱該案），為臺灣板橋地方法院
    檢察署以95年度偵字第3606、7679號起訴書提起公訴，於95
    年6月7日繫屬於臺灣板橋地方法院（95年度訴字第1675號）
    ，嗣經該院判決後，被告不服提起上訴，由本院群股承辦（
    96年度上訴字第1244號）等情，業經本院查核上開卷宗無訛
    ，則該案之犯罪時間與上開本案所指之犯罪時間緊接，手段
    相若，所犯之犯罪構成要件相同，顯係基於概括之犯意反覆
    為之，為連續犯，自屬同一案件，而該案既已於95年6月7日
    先於本案繫屬之日（95年9月21日）繫屬於臺灣板橋地方法
    院，因未經共同之直接上級法院裁定由繫屬在後之法院即臺
    灣桃園地方法院審判，依刑事訴訟法第8條規定，自應由繫
    屬在先之臺灣板橋地方法院審判。原審依首揭說明本應諭知
    本件公訴不受理之判決始為適法，乃原審竟為有罪實體之判
    決，自有未合。被告上訴意旨執以指摘原審此部分判決不當
    ，為有理由，原判決既有上開可議，自應由本院將原判決此
    部分及定執行刑均撤銷，並諭知此部分公訴不受理。
據上論斷，應依刑事訴訟法第369條第1項前段、第368條、第364
條、第303條第7款、第368條，判決如主文。
本案經檢察官黃柏齡到庭執行職務。
中　　華　　民　　國　　96　　年　　4 　　月　　25　　日
                  刑事第十九庭審判長法  官  尤豐彥
                                    法  官  宋  祺
                                    法  官  黃金富
以上正本證明與原本無異。
如不服本判決，應於收受送達後十日內向本院提出上訴書狀，其
未敘述上訴之理由者並得於提起上訴後十日內向本院補提理由書
（均須按他造當事人之人數附繕本）。
                                    書記官  高士童
中　　華　　民　　國　　96　　年　　4 　　月　　25　　日
附表
一、不具殺傷力之改造子彈五顆（具直徑約8.9MM金屬彈頭）試
    射2顆，剩3顆。
二、不具殺傷力之改造子彈八顆（具直徑約8.9MM金屬彈頭）試
    射2顆，剩6顆。
三、不具殺傷力之改造子彈九顆（半成品，土造金屬彈殼加裝直
    徑約8.8MM金屬彈頭）。
四、電鑽一支、手持研磨機一支、鉗子二支、美錫釘十五顆（口
    徑0.27吋建築工業用彈）、紗輪鑽頭四支、曲尺一支、鑽頭
    二支。
五、撞針二支、抓彈鉤四支、彈簧三個、擊鎚一支。
附錄本案論罪科刑法條：
槍砲彈藥刀械管制條例第12條
未經許可，製造、販賣或運輸子彈者，處1年以上7年以下有期徒
刑，併科新台幣500萬元以下罰金。
未經許可，轉讓、出租或出借子彈者，處6月以上5年以下有期徒
刑，併科新台幣300萬元以下罰金。
意圖供自己或他人犯罪之用，而犯前二項之罪者，處3年以上10
年以下有期徒刑，併科新台幣700萬元以下罰金。
未經許可，持有、寄藏或意圖販賣而陳列子彈者，處5年以下有
期徒刑，併科新台幣300萬元以下罰金。
第1項至第3項之未遂犯罰之。
